臺灣臺北地方法院民事簡易判決
  110年度店簡字第1487號
原      告  賴志瑜  
被      告  陳艦鑫  
上列被告因過失傷害案件（110年度交簡字第413號），經原告提
起刑事附帶民事訴訟請求損害賠償（本院110年度交簡附民字第2
1號），經本院刑事庭裁定移送前來，於民國111年5月31日言詞
辯論終結，判決如下：
    主      文
被告應給付原告新臺幣壹拾貳萬陸仟壹佰貳拾貳元，及自民國一
百一十年八月十七日起至清償日止，按週年利率百分之五計算之
利息。
原告其餘之訴駁回。
訴訟費用新臺幣壹仟由被告負擔百分之六十五，餘由原告負擔。
本判決原告勝訴部分得假執行。但被告如以新臺幣壹拾貳萬陸仟
壹佰貳拾貳元為原告預供擔保後，得免為假執行。
原告其餘假執行之聲請駁回。
    事實及理由
壹、程序事項
一、按訴狀送達後，原告不得將原訴變更或追加他訴。但擴張或
    減縮應受判決事項之聲明者，不在此限，民事訴訟法第255
    條第1項第3款定有明文。查原告起訴時聲明：被告應給付原
    告新臺幣（下同）529,848元及自民國109年6月29日起至清
    償日止，按年息5％計算之利息（見本院交簡附民卷第5頁）
    ，嗣111年2月15日本院言詞辯論期日變更遲延利息起算日改
    從訴狀繕本送達翌日起算（見本院卷第106頁），核屬減縮
    應受判決事項之聲明，自應准許。
二、被告經合法通知，未於言詞辯論期日到場，核無民事訴訟法
    第386條所列各款情事，爰依原告之聲請，准由其一造辯論
    而為判決。
貳、實體事項
一、原告主張：被告於109年6月29日中午12時55分許，駕駛車牌
    號碼000-0000號租賃小貨車，沿新北市新店區北新路2段121
    巷由西往東直行至肇事路口，該路口於停止線附近有「停」
    字標字，本應注意汽車行駛至無號誌而無交通指揮人員指揮
    之交岔路口，支線道車應暫停讓幹線道車先行，且應遵守道
    路交通標誌、標線、號誌之指示，於標有「停」字之路面，
    必須停車再開，竟疏未注意，即欲右轉沿北新路97號巷口行
    駛，適伊騎乘車牌號碼000-0000號重型機車（下稱系爭機車
    ），沿新北市○○路0段000巷0弄○○○路00號方向直行至該處，
    因閃避不及發生碰撞，致伊人車倒地，受有頭部外傷合併唇
    擦傷、鼻骨骨折合併流鼻血、左側手肘擦傷、左側腕部擦傷
    合併橈骨閉鎖性骨折等傷害，依侵權行為法律關係，請求被
    告賠償如附表一所示內容，並聲明：㈠被告應給付原告529,8
    48元及自起訴狀繕本送達之翌日起至清償日止，按週年利率
    5％計算之利息；㈡願供擔保，請准宣告假執行。
二、被告經合法通知，未於言詞辯論期日到場，亦未提出準備書
    狀做任何聲明或陳述。
三、法院之判斷：
  ㈠按因故意或過失，不法侵害他人之權利者，負損害賠償責任
    ；汽車、機車或其他非依軌道行使之動力車輛，在使用中加
    損害於他人者，駕駛人應賠償因此所生之損害。民法第184
    條第1項前段、第191條之2定有明文。汽車行駛至交岔路口
    ，其行進、轉彎，應依下列規定：…二、行至無號誌或號誌
    故障而無交通指揮人員指揮之交岔路口，支線道車應暫停讓
    幹線道車先行。道路交通安全規則第102條第1項第2款前段
    定有明文。又「停」標字，用以指示車輛至此必須停車再開
    ，道路交通標誌標線號誌設置規則第177條第1項前段亦有明
    定。查被告駕車行至肇事地點，依當時情形並無不能注意之
    情事，竟疏未注意上揭規定致生車禍，其有過失甚為顯然。
    被告因本件車禍犯過失傷害罪，處拘役拾伍日，如易科罰金
    ，以新臺幣壹仟元折算壹日等情，有臺灣臺北地方檢察署檢
    察官聲請簡易判決處刑書110年度偵字第12775號、本院刑事
    庭110年度交簡字第413號刑事簡易判決在卷可按（見本院交
    簡附民卷第9至10、15至17頁），並經本院調閱前揭卷宗查
    核屬實，復本件車禍經鑑定：「一、甲○○駕駛租賃小貨車，
    行經無號誌路口，支線道未讓幹道車先行，為肇事主因。二
    、乙○○駕駛普通重型機車，未注意車前狀況，為肇事次因。
    」有新北市政府車輛行車事故鑑定會新北車鑑字第0000000
    號鑑定意見書在卷可按（見本院110年度交簡字第4113號刑
    事卷宗第21至25頁），是被告過失行為與原告受傷及機車毀
    損結果間，具有相當因果關係。
　㈡按不法侵害他人之身體或健康者，對於被害人因此喪失或減
    少勞動能力或增加生活上之需要時，應負損害賠償責任。民
    法第193條第1項定有明文。查原告主張支出如附表一編號1
    及11所示醫療費用，提出如附表二編號5至40、43至55及63
    所示醫療單據在卷可按，原告主張支出如附表一編號8所示
    醫材費用，提出如附表二編號42所示收據在卷可按，核屬因
    車禍所引起傷勢需有就醫之必要費用，自屬有據。原告主張
    支出如附表一編號2至3所示醫藥費用，雖有如附表二編號1
    至4所示統一發票在卷，惟發票內容僅顯示金額，並無明細
    資料，實難判斷是否與車禍有關連性，自難准許。至原告請
    求如附表一編號7、9至10所示醫療費用，雖提出建安國術館
    民俗調理服務說明書（見本院卷第65頁）及如附表二編號62
    所示收據在卷，惟該國術館療傷並非合格醫師所為，況原告
    既在復健科及骨科就診，自無必要至國術館重複就醫，故此
    部分難認屬醫療必要費用，另如附表一編號4所示X光片費用
    ，既是為在國術館處理傷勢才照，為原告自承在卷，有本院
    111年2月15日言詞辯論筆錄在卷可按（見本院卷第108頁）
    ，而至國術館處理傷勢既非必要之醫療行為，已如前述，因
    此所支出如附表二編號41、56至61所示X光費用，亦欠缺必
    要性，無從准許。另原告主張如附表一編號15所示營養品支
    出54,000元，提出出貨單、電子發票在卷（見本院卷第93頁
    ），惟依如附表三所示診斷證明書，未載有原告需要補充對
    復原有幫助之營養品，難認有額外支出營養補給費之必要性
    ，此部分支出不應准許。綜上，原告得請求醫療費用金額依
    處分權主義，即其主張為3,120元（計算式：1,120元＋650元
    ＋1,350元），逾此部分請求，無理由。
　㈢原告主張支出如附表一編號5至6所示交通費用，提出Uber單
    據、計程車乘車證明及收據在卷（見本院卷第73至91頁），
    審酌如附表三編號1所示診斷證明書，原告車禍時所受傷勢
    ，多為臉部擦挫傷及左手腕閉鎖性骨骼，並無行動不便無法
    自理等醫囑內容，應無搭乘計程車回診必要，況其搭車日期
    與如附表二所示診所之醫療單據及如附表三所示診斷證明書
    之就診日期不盡相符，金額也從600餘元至75元不等，顯非
    固定往返特定地點，復據原告於111年2月15日到庭自陳：「
    （問： 你請求計程車資及UBER的費用分別是從哪裡坐到哪
    裡？）大部分是從我新店住家住坐到板橋(國術館) ，一趟
    多少錢我忘記了。(後稱一趟300多元，來回600多元)」「7 
    、80元的是我去跟被告調解的時候坐車去的，4 、500 元是
    拿產品去給客戶。」等語（見本院卷第108至109頁），故無
    法證明係為前往就醫而支出，原告請求交通費用，自不准許
    。原告請求如附表一編號16至18所示後續醫療及交通費用，
    惟建安堂國術館及UBER的費用並無必要，已如前述。而骨科
    復健後續費用，金額非原告就醫之醫療機構所預估，其將來
    可能所需醫療費用尚不明確，此部分費用應待將來實際支出
    後，由原告另提出請求以資解決。
  ㈣原告主張如附表一編號19所示6個月工作損失，提出存簿明細
    、各類所得扣繳暨免扣繳憑單在卷可按（見本院卷第35至39
    、130頁）。觀諸如附表三所示診斷證明書記載，足認原告
    確因本件事故需休養3至6個月，審酌原告到庭自承伊在普爾
    曼國際有限公司做直銷，銷售保健食品，每月薪水不固定，
    是根據業務銷售來核發等語，有本院1110年2月15日言詞辯
    論筆錄在卷可按（見本院卷第107頁），可知原告收入係以
    業績計算，而業績除受業務員個人因素影響，亦與整個經濟
    環境有關，自難以車禍前實際領取所得平均數額61,488元為
    唯一判斷依據，又依前述原告到庭自承車禍後搭計程車拿產
    品給客戶等語（見同上），足見原告休養期間也非完全不能
    工作，因無明確資料可資認定原告實際薪資及其主張6個月
    不能工作期間屬實，爰依民事訴訟法第222條第2項規定，審
    酌原告109年執行業務所得共610,886元，有各類所得扣繳暨
    免扣繳憑單在卷可按（見本院卷第130頁），平均月所得為5
    0,907元（元以下四捨五入，下同），復審酌原告所受傷勢
    及工作性質，其不能工作損失以3個月為宜，則原告得請求
    被告賠償不能工作之損失為152,721元（計算式：50,907元×
    3個月＝152,721元），逾此部分，即屬無據。　　
　㈤按負損害賠償責任者，除法律另有規定或契約另有訂定外，
    應回復他方損害發生前之原狀。第一項情形，債權人得請求
    支付回復原狀所必要之費用，以代回復原狀。民法第213條
    第1項、第3項定有明文。又不法毀損他人之物者，被害人得
    請求賠償其物因毀損所減少之價額，同法第196條定有明文
    ；依民法第196條請求賠償物被毀損所減少之價額，得以修
    復費用為估定之標準，但以必要者為限（例如︰修理材料以
    新品換舊品，應予折舊），有最高法院77年度第9次民事庭
    會議決議可資參照。故被害人得以修理費用作為其物因毀損
    所減少價額之計算依據，但其中以新品更換舊品，且因此提
    高該物整體價值者，該更換之新品即非屬損害發生前物之原
    狀，則該更換新品所支出之費用，應予計算其折舊。查原告
    主張如附表一編號12所示機車修復費用28,165元，業據提出
    維修估價單、債權讓與同意書、統一發票在卷可按（見本院
    卷第31至33、126至128頁）。依行政院所頒固定資產耐用年
    數表及固定資產折舊率之規定，機械腳踏車之耐用年數為3
    年，依定率遞減法每年折舊1000分之536，並參酌營利事業
    所得稅查核準則第95條第6項規定「固定資產提列折舊採用
    定率遞減法者，以1年為計算單位，其使用期間未滿1年者，
    按實際使用之月數相當於全年之比例計算之，不滿1月者，
    以1月計」之規定，系爭機車出廠日為108年10月，有行車執
    照在卷可按（見本院卷第124頁），迄本件車禍發生時即109
    年6月29日，實際使用9月，折舊後零件費用應為16,843元（
    計算式如後附表四所示），逾此部分，為無理由。
　㈥按當事人主張有利於己之事實者，就其事實有舉證之責任。
    民事訴訟法第277條前段定有明文。又民事訴訟如係由原告
    主張權利者，應先由原告負舉證之責，若原告先不能舉證，
    以證實自己主張之事實為真實，則被告就其抗辯事實即令不
    能舉證，或其所舉證據尚有疵累，亦應駁回原告之請求（最
    高法院104年度臺上字第41號判決意旨參照）。查原告主張
    支出如附表一編號13至14所示眼鏡及安全帽費用，其中眼鏡
    部分提出統一發票在卷可按（見本院卷第41、128頁），再
    觀諸前揭診斷證明書內容，其車禍時確受有臉部及鼻骨之傷
    勢，審酌車禍事故發生時，原告人車倒地，隨身眼鏡因而損
    壞，應屬常情，是其請求賠償眼鏡7,490元，自應准許。至
    安全帽部分未提出任何單據以實其說，該部分無從准許。
　㈦按損害之發生或擴大，被害人與有過失者，法院得減輕賠償
    金額，或免除之。民法第217條第1項定有明文。汽（機）車
    行駛時，駕駛人應注意車前狀況，並隨時採取必要之安全措
    施，道路交通安全規則第94條第3項前段定有明文。查被告
    對本件車禍肇事固有過失，惟原告騎乘機車行至肇事交岔路
    口前，先行經劃設「慢」標字之路面，未注意減速慢行及車
    前狀況即貿然駛入路口，顯違反上開規定，足認原告就本件
    車禍事故之發生亦與有過失，又被告駕駛車輛係行駛支線道
    ，而原告騎乘機車係行駛幹線道，被告上開過失行為侵犯原
    告之優先路權，被告應負主要肇事責任，原告應負次要肇事
    責任，前揭鑑定意見書亦同此旨。是本院審酌兩造各自過失
    情節與態樣，認原告與被告就本件車禍發生之原因，應分別
    為30％、70％為允當，則被告應賠償金額，應依上開規定按此
    比例減輕為126,122元〈計算式：（3,120元＋152,721元＋16,8
    43元＋7,490元）×70％＝126,122元〉。
　㈧按遲延之債務，以支付金錢為標的者，債權人得請求依法定
    利率計算之遲延利息；應付利息之債務，其利率未經約定，
    亦無法律可據者，週年利率為百分之五；給付無確定期限者
    ，債務人於債權人得請求時，經其催告而未為給付，自受催
    告時起，負遲延責任。其經債權人起訴而送達訴狀，或依督
    促程序送達支付命令，或為其他相類之行為者，與催告有同
    一之效力，民法第233條第1項前段、第203條、第229條第2
    項分別定有明文。查原告對被告之侵權行為損害賠償債權，
    核屬無確定期限之給付，既經原告提起訴訟且起訴狀繕本業
    於110年8月16日送達被告，經被告到院親收（見本院交簡附
    民卷第31頁），被告迄未給付，應負遲延責任，原告請求自
    起訴狀繕本送達被告之翌日即110年8月17日起至清償日止，
    按週年利率5％計算之法定遲延利息，核無不合，應予准許。
四、綜上所述，原告依據侵權行為法律關係，請求被告給付126,
    122元及自起訴狀繕本送達翌日即110年8月17日起至清償日
    止，按週年利率5％計算之利息，為有理由，應予准許。逾此
    部分為無理由，應予駁回。其假執行之聲請，因駁回而失所
    附麗，併予駁回。
五、本件事證已臻明確，兩造其餘攻擊防禦方法及證據，核與判
    決之結果不生影響，爰不一一論列，併此敘明。
六、本件原告勝訴部分，係就民事訴訟法第427條訴訟適用簡易
    程序所為被告敗訴之判決，依同法第389條第1項第3款規定
    ，應依職權宣告假執行，並依同法第392條第2項、第3項規
    定，依職權宣告被告如預供擔保後，得免為假執行。
七、本件係刑事附帶民事訴訟，由合議庭裁定移送民事庭之事件
    ，依刑事訴訟法第504條第2項之規定，免納裁判費，惟原告
    就附帶民事請求外所擴張應受判決事項之聲明部分，仍應徵
    收裁判費，爰依民事訴訟法第79條將訴訟費用額依後附計算
    書確定如主文所示金額。
中　　華　　民　　國　　111 　年　　7 　　月　　8 　　日
                  臺灣臺北地方法院新店簡易庭
                              法  官  鄧德倩
上列正本證明與原本無異。
如不服本判決，應於判決送達後20日內向本庭提出上訴狀（須按
他造當事人之人數附繕本）；如委任律師提起上訴者，應一併繳
納上訴審裁判費。
中　　華　　民　　國　　111 　年　　7 　　月　　8 　　日
                              書記官  張嘉崴　
計算書：
項    目                    金  額（新臺幣）      備  註
第一審裁判費                        1,000元
合        計                        1,000元 　　　　　　　　　　　　　　　
附表一：原告請求項目及金額（見本院交簡附民卷第11頁）
編號 日期 項目 金額 （新臺幣） 1 6月29日 住院（耕莘醫療） 1120元 2 6月30日 隆昌藥（外傷） 800元 3 6/30至7/17 消炎藥藥材 640元 4 6/30至8/8 檢驗X光片 2,800元 5 6/30至8/19 計程車 4,640元 6 6/30至9/14 UBER 12,715元 7 8月8日 建安堂（上藥） 8,800元 8 8月19日 手腕托板 650元 9 9/7、14、21 建安堂消腫藥 1500元 10  薰藥包 2,600元 11  骨科復健 1,350元 12 7月2日 機車維修 28,165元 13 7月13日 眼鏡 7,490元 14 7/13 安全帽 2,000元 15  補充營養品 54,000元 16 10月-12月 建安堂後續醫療費用估算 14,250元 17 同上 骨科復健後續醫療費用估算 7,500元 18 同上 UBER估算 9,900元 19  工作薪資損失 61,488元×6＝368,928元   合    計：529,848元  
附表二：原告提出醫療、醫材費用單據內容
編號 發票日期 項目 購買地點 金額 （新臺幣） 頁碼 （本院卷） 1 109年6月30日 復健所需之物品及藥品 城金藥局 190元 第41頁 2 109年6月30日  康宜庭市公所藥局 50元  3 109年7月17日  城金藥局 250元  4 109年7月13日  康宜庭市公所藥局 150元  編號 就診日期 科別 醫院 金額 （新臺幣） 頁碼 （本院卷） 5 109年10月28日 復健科 悅滿意新店復健專科診所 50元 第43頁 6 109年10月29日 復健科 悅滿意新店復健專科診所 50元  7 109年10月31日 復健科 悅滿意新店復健專科診所 50元  8 109年11月4日 復健科 悅滿意新店復健專科診所 200元  9 109年11月4日 診斷書 悅滿意新店復健專科診所 100元  10 109年11月2日 復健科 悅滿意新店復健專科診所 50元 第45頁 11 109年11月5日 復健科 悅滿意新店復健專科診所 50元  12 109年12月14日 復健科 悅滿意新店復健專科診所 50元  13 109年11月25日 復健科 悅滿意新店復健專科診所 50元  14 109年12月21日 徒手治療 悅滿意新店復健專科診所 5,500元  15 109年12月5日 復健科 悅滿意新店復健專科診所 50元 第47頁 16 109年11月30日 復健科 悅滿意新店復健專科診所 50元  17 109年11月9日 復健科 悅滿意新店復健專科診所 50元  18 109年11月11日 復健科 悅滿意新店復健專科診所 50元  19 109年11月16日 復健科 悅滿意新店復健專科診所 50元  20 109年9月30日 復健科 悅滿意新店復健專科診所 50元 第49頁 21 109年10月3日 復健科 悅滿意新店復健專科診所 50元  22 109年10月5日 復健科 悅滿意新店復健專科診所 50元  23 109年10月9日 復健科 悅滿意新店復健專科診所 50元  24 109年10月22日 復健科 悅滿意新店復健專科診所 200元  25 109年10月8日 復健科 悅滿意新店復健專科診所 200元  26 109年9月23日 復健科 悅滿意新店復健專科診所 200元 第51頁 27 109年10月7日 復健科 悅滿意新店復健專科診所 50元  28 109年10月19日 復健科 悅滿意新店復健專科診所 50元  29 109年10月24日 復健科 悅滿意新店復健專科診所 50元  30 109年10月15日 復健科 悅滿意新店復健專科診所 50元  31 109年10月14日 復健科 悅滿意新店復健專科診所 50元  32 109年10月12日 復健科 悅滿意新店復健專科診所 50元 第53頁 33 109年10月2日 復健科 悅滿意新店復健專科診所 50元  34 109年9月16日 骨科 富新骨科診所 150元  35 109年9月2日 骨科 富新骨科診所 150元  36 109年8月19日 骨科 富新骨科診所 150元  37 109年8月7日 骨科 健維骨科診所 200元  38 109年8月31日 骨科 富新骨科診所 50元 第55頁 39 109年8月29日 骨科 富新骨科診所 50元  40 109年8月24日 骨科 富新骨科診所 50元  41 109年8月8日 X光 統一檢驗所 400元  42  手腕托板 昌維藥師藥局 650元  43 109年8月19日 骨科 富新骨科診所 100元 第57頁 44 109年9月11日 骨科 富新骨科診所 50元  45 109年8月20日 骨科 富新骨科診所 50元  46 109年9月10日 骨科 富新骨科診所 50元  47 109年9月5日 骨科 富新骨科診所 50元  48 109年9月14日 骨科 富新骨科診所 50元  49 109年10月29日 神經內科 耕莘醫院 350元 第59頁 50 109年6月29日 急診外科 耕莘醫院 590元  51 109年6月30日 骨科 耕莘醫院 280元 第61頁 52 109年7月29日 急診外科 耕莘醫院 250元  53 109年10月17日 神經內科 耕莘醫院 250元 第63頁 54 109年10月23日 神經內科 耕莘醫院 250元  55 109年10月29日 神經內科乙種診斷書 耕莘醫院 100元 第67頁 56 109年6月30日 X光 統一檢驗所 400元  57 109年6月30日 X光 統一檢驗所 400元  58 109年7月17日 X光 統一檢驗所 400元 第69頁 59 109年7月17日 X光 統一檢驗所 400元  60 109年7月3日 X光 統一檢驗所 400元  61 109年6月30日 X光 統一檢驗所 400元  62 109年11月12日 膏藥及燻洗藥 建安堂國術館 14,800元 第71頁 63 109年11月9日 徒手治療 悅滿意新店復健專科診所 5,500元  合計：    35,160元  
附表三：原告提出診斷證明書內容　　
編號 日期 醫院 科別 診斷 日期 診斷 醫囑 頁碼 1 109年7月29日 耕莘醫院 急診外科 109年6月29日 ⒈頭部外傷合併唇擦傷⒉鼻骨骨折合併流鼻血⒊左側手肘擦傷⒋左側腕部擦傷合併橈骨閉鎖性骨折。 患者因上述診斷於民國109年6月29日13時08分至本院急診外科接受診療，於同日17時15分安排住院治療。 本院卷第112頁 2 109年10月29日 耕莘醫院 神經內科 109年10月29日 ⒈頸椎第5，6椎間盤突出，合併左側頸椎神頸根病變；⒉左側尺神經病變；⒊疑左肩前側、及左手掌尺骨側筋膜炎。 病人因上述疾病於本院門診治療，宜復健及休養3至6月。  本院卷第114頁 3 109年8月19日 富新骨科診所 風濕免疫科 109年8月19日 左側橈骨骨折，導致手指僵硬。 病患於民國109年8月19日共門診治療1次，因上述病因宜休養並復健三個月。 本院卷第116頁 4 109年11月4日 悅滿意新店復健專科診所 復健科 109年9月23日至109年11月4日，共計19天19次 ⒈左側手腕骨折合併手部關節攣縮⒉左肩沾粘性關節炎⒊左側尺神經受損 病患因上述原因，前來就醫並接受復健治療。後續須接受治療至少半年。 本院卷第120頁 

附表四：計算式
-----
折舊時間           金額
第1年折舊值        28,165×0.536×(9/12)=11,322
第1年折舊後價值    28,165-11,322=16,843